臺灣雲林地方法院刑事判決　　　　　　　 95年度訴字第155號
公　訴　人　臺灣雲林地方法院檢察署檢察官
被　　　告　乙○○
　　　　　　　　　　　號5樓
選任辯護人　陳沆河律師
上列被告因偽造有價證券案件，經檢察官提起公訴（94年度偵字
第484 號、95年度偵字第129號），本院判決如下：
    主  文
乙○○意圖供行使之用，而偽造有價證券，處有期徒刑參年貳月
，扣案偽造之本票壹紙（本票號碼ＴＨ0000000號、發票
日為民國八十五年十二月三十一日、發票人「戊○○」、面額新
臺幣柒佰萬元）沒收。
    事  實
一、乙○○（原名郭崇勇，於民國91年12月11日改名）與甲○○○為姊弟關係，與戊○○則為合夥經營設於雲林縣莿桐鄉之
    「郭崇勇砂石行」（於92年1 月16日改名為「核翔砂石行」
    ）之股東關係。緣乙○○於85年間受甲○○○之委託代為處
    理劉守仁積欠甲○○○之債務，因而持有劉守仁以其子劉華
    宗名下所有之土地向銀行辦理貸款所得用以償還甲○○○之
    款項，適「郭崇勇砂石行」對戊○○負有新臺幣（下同）70
    0 萬元之債務尚未清償，乙○○及戊○○乃利用機會，在該
    砂石行內，由戊○○開口向甲○○○借用乙○○所持有劉守
    仁償還甲○○○之款項中之700 萬元，並經乙○○指示該砂
    石行之員工即戊○○之女婿己○○，於同年12月16日直接將
    該筆700 萬元自該砂石行設於臺灣中小企業銀行南嘉義分行
    帳號00000000000 號之帳戶內匯入戊○○設於臺南企銀北港
    分行帳號0000000000000 號之帳戶內，作為該砂石行償還戊○○之款項，甲○○○得知後，乃要求乙○○找戊○○簽發
    本票作為借款之擔保，詎戊○○認為該筆700 萬元之借款人
    應係「郭崇勇砂石行」，而不願以個人名義簽發本票，乙○○在情急之下，為應付甲○○○，明知未經戊○○之授權，
    竟基於意圖供行使之用而偽造有價證券之犯意，於同年月31
    日，在該砂石行內，冒用戊○○之名義，在本票號碼TH0000
    000 號之空白本票發票人欄內偽簽「戊○○」之署名1 枚，
    並填載發票日為同日、面額為700 萬元後，將該偽造完成之
    本票交付甲○○○，作為債務之擔保而加以行使。嗣因甲○○○向乙○○追索無著，轉而持上開本票向戊○○求償，經
    戊○○表示並未授權乙○○簽發該本票，始悉上情。
二、案經甲○○○訴由臺灣雲林地方法院檢察署檢察官偵查起訴
    。
    理  由
壹、程序部分（證據能力之認定）
一、按被告以外之人於檢察事務官、司法警察官或司法警察調查
    中所為陳述，與審判中不符時，其先前之陳述具有較可信之
    特別情況，且為證明犯罪事實存否所必要者，得為證據，刑
    事訴訟法第159 條之2 定有明文。查被告乙○○爭執證人戊○○之警詢筆錄之證據能力，檢察官則爭執證人劉華宗之警
    詢筆錄之證據能力，經查，證人戊○○之警詢陳述經核與其
    嗣後於本院審理中之證述大致相符，而證人劉華宗於本院審
    理中則未到庭作證，致無從比較其先後陳述有無不符及先前
    之陳述是否具有較可信之特別情況，故證人戊○○、劉華宗
    之警詢陳述均不符合前揭規定所定例外有證據能力之要件，
    應無證據能力。
二、按被告以外之人於偵查中向檢察官所為陳述，除顯有不可信
    之情況者外，得為證據，刑事訴訟法第159 條之1 第2 項亦
    定有明文。偵查中對被告以外之人所為之偵查筆錄，性質上
    屬傳聞證據，惟現階段刑事訴訟法規定檢察官代表國家偵查
    犯罪、實施公訴，依法其有訊問被告、證人及鑑定人之權，
    證人、鑑定人並須具結，而實務運作時，檢察官偵查中向被
    告以外之人所取得之陳述，原則上均能遵守法律規定，不致
    違法取供，其可信度極高，職是，被告以外之人前於偵查中
    已具結而為證述，除反對該項供述得具有證據能力之一方，
    已釋明「顯有不可信之情況」之理由外，不宜遽指該證人於
    偵查中之陳述不具證據能力。又所謂「顯有不可信」非指陳
    述之實際證明力問題，而係證據能力之要件，應以該陳述作
    成之客觀條件及環境作為判斷之依據。查被告爭執證人戊○○、己○○於檢察官偵訊中所為陳述之證據能力，惟證人戊○○、己○○未曾提及檢察官在偵查時有不法取供之情形，
    且被告及其辯護人亦未釋明上開供述依作成之客觀條件及環
    境判斷，有何顯不可信之情況，則依前揭說明，應認證人戊○○、己○○於檢察官偵訊中所為陳述具有證據能力。
三、按證人依法應具結而未具結者，其證言不得作為證據，刑事
    訴訟法第158 條之3 定有明文。告訴人係向司法警察機關或
    偵查機關申告犯罪事實而要求訴追之人，其於我國刑事訴訟
    法中，並非獨立之證據方法，若欲以告訴人所陳被害經過為
    認定犯罪事實有無之依據時，必須踐行有關證人之證據調查
    程序，除非有依法不得令具結之情形，否則法院應命其具結
    ，若依法應具結而未具結時，依上開規定，告訴人有關被害
    事實經過之陳述，無證據能力。本件告訴人甲○○○及其代
    理人丁○○於94年1 月27日及95年1 月11日檢察官偵訊時均
    未經具結，且查無依法不得令其等具結之情形，故其等此部
    分偵訊之陳述應無證據能力。
四、檢察官就辯護人聲請引用為證據之甲○○○於91年6 月14日
    所簽立之收據及被告與甲○○○於同年月19日所簽立之切結
    書，認與本案待證事實無關，而無證據能力云云，惟上開收
    據及切結書內容所涉及被告因受甲○○○委託處理劉守仁積
    欠甲○○○之債務所衍生之被告與甲○○○間之債務糾紛，
    在客觀上顯與本件被告偽造有價證券之緣由具有關聯性，自
    應認有證據能力。
五、按被告以外之人於審判外之陳述，雖不符前4 條之規定，而
    經當事人於審判程序同意作為證據，法院審酌該言詞陳述或
    書面陳述作成時之情況，認為適當者，亦得為證據。當事人
    、代理人或辯護人於法院調查證據時，知有第159條第1 項
    不得為證據之情形，而未於言詞辯論終結前聲明異議者，視
    為有前項之同意，刑事訴訟法第159 條之5 第1 項、第2 項
    分別定有明文。被告、辯護人及檢察官就本院所引用卷內其
    餘被告以外之人於審判外之言詞及書面陳述，均不爭執證據
    能力，依刑事訴訟法第159 條之5 第2 項規定，已擬制同意
    此部分證據資料有證據能力，且本院審酌此等證據資料作成
    時之情況，均無證據係違法取得之情形，認為適宜作為本案
    之證據，故應認均有證據能力。
貳、實體部分
一、訊據被告固坦承其有以戊○○名義簽發上開本票交付告訴人
    甲○○○作為借款之擔保之事實，惟矢口否認有何偽造有價
    證券之犯行，辯稱：伊在簽發上開本票前，有在電話中取得
    戊○○之授權，隨後甲○○○亦有與戊○○通話，並同意由
    伊代為簽發該本票，且該本票所擔保之700 萬元借款為戊○○個人所借用，借款之利息亦由戊○○及其女婿己○○之帳
    戶按月轉帳予甲○○○，伊並未獲得任何好處，並無偽造該
    本票之動機云云。經查：
  (一)前揭被告與告訴人甲○○○為姊弟關係，與戊○○則為合夥
    經營「郭崇勇砂石行」（於92年1 月16日改名為「核翔砂石
    行」）之股東關係；被告前於85年間受甲○○○之委託代為
    處理劉守仁積欠甲○○○之債務，因而持有劉守仁以其子劉
    華宗名下所有之土地向銀行辦理貸款所得用以償還甲○○○
    之款項，且被告指示該砂石行之員工即戊○○之女婿己○○
    ，於同年12月16日將上開款項中之700 萬元自該砂石行設於
    臺灣中小企業銀行南嘉義分行帳號00000000000 號之帳戶內
    匯入戊○○設於臺南企銀北港分行帳號0000000000000 號之
    帳戶內，嗣後甲○○○要求被告找戊○○簽發本票作為向其
    借款700 萬元之擔保，被告即於同年月31日，在該砂石行內
    ，以戊○○之名義，簽發本票號碼TH0000000 號、發票日為
    同日、面額700 萬元之本票乙紙交付甲○○○之事實，業據
    被告於警詢、偵訊及本院審理中坦白承認，核與證人甲○○○、戊○○、己○○於本院審理中之證述均相符，此外，復
    有「核翔砂石行」之雲林縣政府營利事業登記證、被告與甲○○○於91年6 月19日所簽立之切結書、嘉義縣水上地政事
    務所檢送之中埔鄉○○段司公小段第186 之3 地號土地之
    土地登記簿、臺灣中小企業銀行南嘉義分行所檢送「郭崇勇
    砂石行」帳號00000000000 號帳戶之自85年12月7 日開戶起
    迄87年12月31日止之交易明細表、於85年12月16日提領700
    萬元並匯入戊○○於臺南企銀北港分行帳號0000000000000
    號帳戶之取款憑條及跨行匯款入戶電匯申請書等件附卷可稽
    ，暨上開本票乙紙扣案可證，自堪以採信。
  (二)被告雖辯稱：伊在簽發上開本票前，有在電話中取得戊○○
    之授權，隨後甲○○○亦有與戊○○通話，並同意由伊代為
    簽發該本票云云。惟查：
    (1)證人戊○○及甲○○○於本院審理中作證時均一致否認上
      情。又經本院依被告之聲請傳喚證人丙○○（係被告之兄
      、甲○○○之弟），其到庭證稱：「告訴人甲○○○常常
      要我陪同他去找被告，要他開憑證」、「（開憑證的經過
      ？）被告說票如何如何，他說好，不如我代寫，本票我姊
      姊拿去，這是他們電話中這麼講」、「（當時是被告打電
      話給戊○○？）是的。（你聽到他們講什麼？）他說你的
      意思那不就是要我自己寫」、「被告說我先寫，就是代寫
      的情形，電話中回答我沒有聽到。（被告講完電話以後，
      告訴人甲○○○有無接著與戊○○講電話？）有，他講什
      麼我不清楚。（被告與告訴人甲○○○他們講完電話後，
      他們2 人有無表示什麼話？）被告說戊○○人在醫院，身
      體不舒服，既然他沒有辦法寫，他叫我先寫給你，由我代
      寫。（告訴人甲○○○有無說什麼？）他說你寫沒有關係
      ，我們是姊弟，我不會害你」、「（你有無聽到戊○○他
      有無同意由被告來簽本票？）他們用電話講的，我只有聽
      到被告講的不然我替你代寫」、「（借錢與簽發本票是同
      一天？）不是」、「因為拿這張本票我沒在現場」、「（
      簽發本票你有無看到？）沒有」、「（被告要代簽，事實
      上當天並沒有簽發？是的」等語（見本院卷第78至81頁）
      ，則依證人丙○○上開所述，其所聽聞關於戊○○業已同
      意由被告代為開立本票乙情均係透過被告之轉述，對於戊○○實際上在電話中之對話內容，其亦不得而知，則由證
      人丙○○上開證述自不足認定被告業經戊○○授權開立上
      開本票之事實。
    (2)參以被告於本院審理中供稱：在85年12月16日匯款700 萬
      元至戊○○帳戶後2 、3 天即開始要求戊○○簽發本票，
      幾乎每天都跟他煩這件事，我每天打電話給他，叫他過來
      ，我也不知道他為何不簽等語（見本院卷第247 頁反面至
      248 頁），則以上開本票之面額高達700 萬元，一般人在
      簽發如此高額之本票時均會審慎考量，而被告既自匯款後
      2 、3 日起至被告自行以戊○○名義開票為止約12、13日
      之期間內，每日均要求戊○○簽發本票，設若戊○○確有
      開立上開本票之意思，豈有不於此期間內自行開票而一再
      拖延之理，且戊○○若真有授權被告代為簽發上開本票之
      需求，亦不至於僅以在電話中口頭應允被告之草率方式為
      之，而未留下任何授權之證明文件；況且，依證人丙○○
      上開證述，在丙○○陪同甲○○○前去砂石行要求被告提
      出借款之憑證時，被告與戊○○通話後既已自稱獲得戊○○之同意代為開票，假設被告所言非虛，則被告理應立即
      開票予甲○○○收執，豈有未於當日開票，反而待日後甲○○○再度前往砂石行時，始開立上開本票，徒增甲○○○舟車勞苦之理。綜上論述，堪認戊○○確無親自開立或
      授權被告代為開立上開本票之意思，被告此部分所辯不足
      採信。
  (三)被告又辯稱：上開本票所擔保之700 萬元借款為戊○○個人
    所借用，借款之利息亦由戊○○及其女婿己○○之帳戶按月
    轉帳予甲○○○，伊並未獲得任何好處，並無偽造該本票之
    動機云云。惟查：
    (1)證人戊○○於本院審理中作證時雖否認有以自己或公司名
      義向甲○○○借款700 萬元乙事，僅證稱：「（乙○○為
      何給你700 萬元？）當時公司欠錢，我先拿出來，他先把
      核翔砂石場的錢挪去用，然後他再拿回來還我」、「（你
      是否知道被告與告訴人甲○○○他們有無借貸關係？）我
      知道，他說他已經還給他姊姊。（你是否知道他借多少錢
      ？）我不知道，我只知道他借過這700 萬元。（錢有無還
      清？）被告說他已經還清了。（告訴人甲○○○有無來找
      過你？）我兒子結婚時，他有來給我請。（他有無向你說
      你借錢都沒有還？）告訴人甲○○○給我請客時，我說被
      告會還錢給你，我與他姊姊沒有金錢往來，我說核翔砂石
      場有拿700 萬元沒有錯，被告會把這筆錢還你的」、「我
      只有聽過是核翔砂石場向告訴人甲○○○借錢。」、「（
      你聽誰說有借錢的事情？）我有去核翔砂石場現場1 次，
      當時在場有被告、告訴人甲○○○及我而已。（誰開口借
      錢？）我不知道，我沒有缺錢」等語（見本院卷第75至76
      頁）。
    (2)惟據證人甲○○○於本院審理中證稱：「戊○○在核翔砂
      石場有向我提及借錢的事」、「（戊○○於核翔砂石場向
      你借錢時，被告有無在場？）有。（當時戊○○跟你借錢
      時，他是說他自己要借，還是要與被告一起借？）戊○○
      要借錢，而被告說我可以借錢給他」、「（借錢到底是戊○○還是與被告一起借？）只有戊○○要借錢。（他要借
      多少錢？）700 萬元。（戊○○他以私人名義還是公司名
      義借錢？）私人名義」、「戊○○向你借款，他有委託別
      人向你接洽？）沒有，當著我的面借錢，證人丙○○與其
      2 位朋友都在場。」等語（見本院卷第71頁）；證人丙○○則於本院審理中證稱：「（戊○○曾經向告訴人甲○○○借錢，你是否在場？）有，在核翔砂石場，是10年前，
      當時是我姊姊回台西，我陪同他去核翔砂石場」、「戊○○有說要向告訴人甲○○○借700 萬元，說是核翔砂石場
      的公司要借的」、「（戊○○向告訴人甲○○○借多少錢
      ？）說公司欠700 萬元，就向他借700 萬元。（戊○○說
      是私人借錢，還是公司借錢？）公司要借的，但是是戊○○開口的」等語（見本院卷第77頁反面），觀之證人甲○○○與丙○○就戊○○究係以個人名義或砂石行名義借款
      之證述雖有不符，但以證人丙○○係被告聲請傳喚欲證明
      對其有利事項之友性證人，與告訴人甲○○○乃被告之敵
      性證人，而屬立場對立之兩方，竟均一致證述戊○○曾在
      「核翔砂石行」即當時之「郭崇勇砂石行」內，向甲○○○開口借款700 萬元，且當時被告及丙○○亦在場乙情，
      顯見其等此部分證述非虛，應堪採信。而證人戊○○僅承
      認該砂石行有向甲○○○借款700 萬元之事實，卻否認其
      有開口借款之事實，顯係為規避自己之民事責任所為避重
      就輕之詞。
    (3)被告雖否認其指示己○○匯款700 萬元至戊○○之帳戶，
      係用以償還「郭崇勇砂石行」對戊○○所負700 萬元債務
      乙節，惟被告於警詢中先供稱：「係我砂石場之合夥人戊○○，因有金錢上之需要，親自向我大姊甲○○○借貸
      700 萬元」等語（見94他127 卷第28頁）；復於偵訊中改
      稱：「戊○○那張本票並不是偽造，因為我們合夥砂石場
      ，大概有10年以上的歷史，以前叫郭崇勇砂石行，我們在
      85 年 有向我姊甲○○○借700 萬，我本來是用我的名字
      開本票，但我姊不同意，說要2 個人的名字都要出來，結
      果我姊又拿回來，說我們有姊弟關係，就又要求要戊○○
      出具」等語（見94偵484 卷第28頁）；嗣於本院審理中又
      稱：「（這個700 萬到底是戊○○要借的，還是核翔砂石
      廠要借的？）剛開始是戊○○借的，但是後來他說要以核
      翔砂石廠的名義來借，剛開始我不同意，我說本票我已經
      代你簽了，他說沒有關係，只要好好經營，把錢還掉就沒
      事了」等語，就上開700 萬元究係戊○○單純以個人名義
      向甲○○○借款供己使用，或實際上乃砂石行所借，被告
      先後所述不符，已難以採信。
    (4)證人己○○就其幫被告匯款700 萬元給戊○○之原因，於
      本院審理中證稱：「當時核翔砂石場有欠戊○○的錢，大
      約是700 多萬」、「是之前會計小姐交接之前就欠了」、
      「（是核翔砂石場向戊○○借錢？）對。（如何借錢的？
      ）我到職之前就欠了。（你作幾年？）5 、6 年。（你何
      時離職？）7 、8 年前。（你如何知道公司欠戊○○這麼
      多錢？）我接到前手會計的帳目我才知道」、「（交接時
      有無欠錢憑證？）有寫1 個傳票，當時債務多少等等，當
      時他有多多少少彌補利息錢。（利息如何算？）1 個月好
      像有幾萬元的樣子」、「（每月多少錢？）我忘記了，有
      傳票可以知道。（利息如何支付？）我們核翔砂石場收回
      來的客票，有時拿現金，有時拿客票去算，1 個月結算。
      （誰拿去付？）我直接交給戊○○」等語（見本院卷第82
      至84頁）；另就其幫被告匯款105,000 元給甲○○○之處
      理情形，於偵訊中證稱：「（蔡美娥是誰？）我姨子，是
      我太太的妹妹。（為何蔡美娥是從土地北港分行的帳戶內
      每個月匯105,000 元給甲○○○？）是我老闆乙○○叫我
      幫他匯錢給甲○○○，我就叫蔡美娥給從我帳戶內匯，匯
      款單都是由蔡美娥寫的，她是銀行的櫃台，我有時會拿現
      金給蔡美娥叫她幫我匯，因為這樣可以省手續費」等語（
      見94偵484 卷第119 至120 頁），及於本院審理中證稱：
      「（被告每個月拿現金給你匯款？）大約幾個月，有時候
      不方便，他叫我先墊」、「（你墊款的部分，他如何給你
      ？）他叫我先拿公司的款項去匯款，用預借款，然後再由
      我記帳」、「（有從你的帳戶轉出利息給告訴人甲○○○
      ？）有。因為核翔砂石場收到的票，是用代收的票，當時
      公司沒有在那邊開戶，是我直接打電話叫我小姨子幫我匯
      款，因為公司在莿桐鄉，不方便，我會拿到公司的票」、
      「（你拿到的客票，是否有與你匯款出去的金額相同？）
      會超過，因為方便出入，有收到客票，超過的部分，會提
      領現金再拿給核翔砂石場，每筆都有記帳」等語（見本院
      卷第85頁）。
    (5)依被告所提出「郭崇勇砂石行」現金支出傳票之記載（僅
      記載至86年6 月底為止），該砂石行自83年8 月起至86年
      1 月19日止，均按月支出1 筆記載為「737 萬利息」之款
      項，86年1 月19日另有1 筆記載為「還37萬（前借）」之
      37萬元支出，於86年2 月21日開始出現1 筆記載為「支付
      甲○○○700 萬利息」之105,000 元支出，自86年3 月20
      日起至同年6 月30日止，按月均有各1 筆記載為「700 萬
      利息」之105,000 元支出，又審酌此等記帳資料係由己○○在通常業務過程所製作之紀錄文書，且係不間斷、有規
      律之記載，並非臨訟製作完成，製作當時亦未預見日後將
      被提供作為證據而無造假之動機，應認其記載為真實可信
      。再對照甲○○○設於板信商業銀行帳號0000000000號帳
      戶，曾於86年1 月27日、4 月21日、6 月20日、7 月21日
      均自土地銀行北港分行各匯入105,000 元；另戊○○設於
      土地銀行北港分行帳號000000000000號帳戶曾於86年1 月
      15日支出105,000 元，己○○設於土地銀行北港分行帳號
      000000000000號帳戶曾分別於86年2 月22日、6 月20日、
      7 月21日各有1 筆105,000 元之轉帳支出，分別有甲○○○上開板信商業銀行帳戶自86年1 月1 日起至同年月31日
      止之活期儲蓄存款交易明細表、戊○○、己○○上開土地
      銀行北港分行帳戶之列印印鑑卡及自86年1 月1 日起至同
      年月31日止之客戶歷史交易明細查詢等件在卷可查。且證
      人甲○○○亦於本院審理中證稱：「（錢如何償還？）1
      個月給我105,000 元的利息，但是1 年後就沒有給。戊○○他女兒或女婿匯款。」、「（後來利息匯款幾次？）不
      到1 年，大約10個月。（利息沒有再付，你如何處理？）
      我有去找他，戊○○說我有叫他們再匯款給你」等語（見
      本院卷第72頁反面至73頁）。足見上開匯入甲○○○帳戶
      之105,000 元，及自戊○○、己○○帳戶支出之105,000
      元，均係甲○○○借款700 萬元之利息，而此筆借款係由
      被告於85年12月16日指示己○○自「郭崇勇砂石行」之帳
      戶匯至戊○○帳戶內，業如前述，則該砂石行現金支出傳
      票之記載，在己○○匯款700 萬元之前，該砂石行自83年
      8 月起均按月支出1 筆737 萬元借款之利息，待己○○匯
      款700 萬元，且該砂石行清償1 筆37萬元之借款後，該砂
      石行即不再按月支付737 萬元借款之利息，轉而按月支付
      甲○○○700 萬元借款之利息，顯見此筆700 萬元之匯款
      係供該砂石行用以償還先前737 萬元借款中之700 萬元，
      而此筆700 萬元又係匯入戊○○之帳戶，則證人戊○○、
      己○○所證述此筆700 萬元匯款係「郭崇勇砂石行」用以
      償還積欠戊○○之700 萬元債務乙情，即與事實相符而堪
      以採信。
    (6)依上所述，對戊○○而言，上開700 萬元之借款雖係由其
      開口向甲○○○所借且嗣後亦匯至其帳戶內，但該筆款項
      實係供「郭崇勇砂石行」用以償還債務之用，是其應僅係
      代表砂石行出面借款，而非以個人名義借款，事後自不可
      能同意以個人名義簽發上開本票。至由戊○○帳戶所支出
      之第1 筆借款利息105,000 元雖未經記入該砂石行之現金
      支出傳票內，惟此僅能證明戊○○在借款後有同意先支付
      該第1 筆利息之事實，而不足以證明戊○○願就該筆700
      萬元借款之本金及其餘利息負清償責任之事實。而被告在
      已將其代甲○○○保管之款項匯至戊○○之帳戶，且經甲○○○要求其找戊○○開立本票作為擔保，復為戊○○拒
      絕、推拖之情形下，即非無先以戊○○名義偽簽上開本票
      交付甲○○○作為搪塞，再慢慢以砂石行之營收償還甲○○○之動機。是被告此部分所辯，亦不足採為其有利之認
      定。
  (四)綜上所述，被告既明知未經戊○○之授權，竟仍以戊○○名
    義偽簽上開本票，交付甲○○○作為債務之擔保，其顯有意
    圖供行使之用而偽造有價證券之犯意甚為明確。本案事證明
    確，被告上開意圖供行使之用而偽造有價證券罪之犯行，應
    堪認定。
二、查被告行為後，如附表所示之相關法律均業經變更，並俱於
    95年7 月1 日施行，經比較結果，裁判時法並未較為有利，
    從而，依刑法第2 條第1 項前段規定，自應適用各該行為時
    法，亦即修正前法。至同日施行之刑法施行法第1 條之1 ，
    僅係規範如何將刑法分則罰金刑之單位由「銀元」轉換為「
    新臺幣」，未就各該分則之實際內涵加以變更，自不生新舊
    法比較問題，而應依一般法律適用原則，直接適用裁判時法
    。
三、核被告所為，係犯刑法第201 條第1 項之意圖供行使之用而
    偽造有價證券罪。被告偽造有價證券後持以行使，其行使偽
    造有價證券之低度行為應為偽造有價證券之高度行為所吸收
    ；另被告於上開本票發票人欄偽簽「戊○○」署名之行為，
    係其偽造有價證券之部分行為，均不另論罪。爰審酌被告與
    告訴人甲○○○及被害人戊○○分別係姊弟及合夥人關係，
    被告係在戊○○以「郭崇勇砂石行」名義，向甲○○○借款
    ，且該款項已由該砂石行帳戶直接匯款至戊○○帳戶後，戊○○不願依甲○○○之要求以個人名義簽發本票作為擔保之
    情形下，始以戊○○名義偽造上開本票並交付甲○○○以為
    行使，損及甲○○○及戊○○之權益，破壞票據金融往來秩
    序，犯後未能坦白承認，行為確有不該，惟念其亦非本件借
    款人，並未因此舉而額外獲有利益，且該本票嗣後亦未再流
    通至其他人處，被告犯後並曾與甲○○○成立和解，試圖解
    決此一糾紛，有和解書1 份在卷可參，但仍未依約履行和解
    條件，致甲○○○迄今仍不願原諒被告等一切情狀，量處如
    主文所示之刑。扣案偽造之本票1 紙（本票號碼TH0000000
    號、發票日為85年12月31日、發票人「戊○○」、面額700
    萬元），係偽造之有價證券，爰依刑法第205 條規定宣告沒
    收。至於所偽造之「戊○○」之署押，因上開本票業經諭知
    沒收而包括在內，自不予重複宣告沒收，附此敘明。
四、公訴意旨另認被告行使上開偽造之本票係供作債務之擔保，
    依最高法院62年度第1 次刑庭庭長會議決定，被告此部分行
    為另涉刑法第339 條第1 項之詐欺取財罪嫌，且與所犯偽造
    有價證券罪有牽連犯之裁判上1 罪關係云云。按行使偽造有
    價證券，以取得票面價值之對價，固不另論詐欺罪（本院25
    年上字第1814號，31年上字第409 號判例），但如以偽造之
    有價證券供作擔保或作為新債清償而借款，則其借款之行為
    ，為行使有價證券以外之另一行為，其間有方法結果關係，
    應論以詐欺罪之牽連犯，此固有最高法院62年度第1 次刑庭
    庭長會議決定(一)可資參照（本則決定於95年8 月22日經最高
    法院95年度第16次刑事庭會議決議，法律已修正，本則決定
    自95年7 月1 日起，不再供參考）。惟本件被告係在戊○○
    以「郭崇勇砂石行」名義，向甲○○○借款，且該款項已由
    該砂石行帳戶直接匯款至戊○○帳戶後，因甲○○○要求戊○○簽發本票作為擔保，被告始以戊○○名義偽造上開本票
    並交付甲○○○以為行使，業如前述，是被告行使上開偽造
    之有價證券雖作供作借款之擔保，惟於被告行使之際，借款
    行為早已完成，被告並未因行使偽造之有價證券而另有詐取
    財物之行為，此自與上開決定所指「以偽造之有價證券供作
    擔保而借款」之情形有間，而無上開決定之適用。公訴意旨
    認被告另涉犯詐欺取財罪嫌，尚有誤會，既不能證明被告此
    部分犯行，本應為被告此部分無罪之諭知，惟檢察官認此部
    分與前開論罪科刑部分，有修正前刑法牽連犯之裁判上1 罪
    關係，爰不另為無罪之諭知，附此敘明。
據上論斷，應依刑事訴訟法第299 條第1 項前段，刑法第2 條第
1 項前段、第201 條第1 項、第205 條，刑法施行法第1 條之1
第1 項、第2 項前段，判決如主文。
本案經檢察官李明哲到庭執行職務
中　　華　　民　　國　　96　　年　　4 　　月　　18　　日
                  刑事第一庭    審判長法  官  紀文勝
                                      法  官  楊昱辰
                                      法  官  王雅苑
以上正本證明與原本無異。
如不服本判決，應於判決收受後10日內，向本院提出上訴狀（須
附繕本）。
                                      書記官  譚系媛
中　　華　　民　　國　　96　　年　　4 　　月　　19　　日
┌───────────────────────────────────────────────┐
│附表：                                                                                        │
├──────┬─────────────┬─────────────┬───────┬────┤
│相關變更條文│行為時法（下稱舊法）之內容│裁判時法（下稱新法）之內容│比  較  理  由│備    註│
├──────┼─────────────┼─────────────┼───────┼────┤
│【刑法第201 │罰金：（銀元）1 元以上。有│罰金：新臺幣1,000 元以上，│罰金刑之最低度│舊法均較│
│條第1 項罰金│期徒刑加減者，其最高度及最│以百元計算。有期徒刑或罰金│刑，由銀元10元│為有利。│
│刑最低度刑之│低度同加減之。拘役或罰金加│加減者，其最高度及最低度同│（前經提高10倍│        │
│變更與加、減│減者，僅加減其最高度。    │加減之。拘役加減者，僅加減│）即新臺幣30元│        │
│】刑法第33條│                          │其最高度。                │，提高為新臺幣│        │
│第5 款、第67│                          │                          │1,000 元；且加│        │
│條、第68條  │                          │                          │（減）之最低數│        │
│            │                          │                          │額，亦由銀元1 │        │
│            │                          │                          │元即新臺幣3 元│        │
│            │                          │                          │，提高成為新臺│        │
│            │                          │                          │幣100 元；又罰│        │
│            │                          │                          │金刑之最低度刑│        │
│            │                          │                          │亦同加（減）之│        │
│            │                          │                          │。            │        │
├─┬────┴─────────────┴─────────────┴───────┴────┤
│結│經整體比較結果，舊法均較為有利，應適用舊法。                                              │
│論│                                                                                          │
└─┴─────────────────────────────────────────────┘
